【裁判字號】    91,上易,19
【裁判日期】    920227
【裁判案由】    因被告妨害公務等案件
【裁判全文】
福建高等法院金門分院刑事判決                      九十一年度上易字第一九號
    上  訴  人
    即  被  告  甲○○
    選任辯護人  楊思勤律師
右上訴人因被告妨害公務等案件，不服福建金門地方法院九十一年度連易字第一二號
，中華民國九十一年十月十八日第一審判決（起訴案號：福建金門地方法院檢察署九
十一年度連偵字第七十號、第七十六號）提起上訴，本院判決如左：
    主  文
原判決撤銷。
甲○○以加害生命之事，恐嚇他人致生危害於安全，處有期徒刑參月，如易科罰金，
以參佰元折算壹日；又損壞公務員職務上掌管之物品，處有期徒刑肆月，如易科罰金
，以參佰元折算壹日。應執行有期徒刑陸月，如易科罰金，以參佰元折算壹日。
    事  實
一、甲○○於民國九十一年六月十二日、十三日間之某日中午，先蹲坐在連江縣北竿
    鄉塘歧村四鄰二０七號陳愛琴所開設之「金隆五金行」門口約二十分鐘，至當日
    中午十二時四十分許，進入店內藉詞向陳愛琴表示要購買鐵鎚，陳愛琴告知其鐵
    鎚已售完，甲○○認被看不起，乃心生不滿，轉而從展示架上拿起一把菜刀問價
    錢，因陳愛琴要求查看菜刀上標示之價格，甲○○認為陳愛琴不願出售，乃責問
    ：多少錢？看不起我是不是？不賣我是不是？等語，並以右手持菜刀，將刀鋒面
    對陳愛琴，於距離其喉嚨與左側肩膀前約十公分處一再揮舞，以加害生命之事恐
    嚇陳愛琴，使陳愛琴心生畏懼，致生危害於陳愛琴生命之安全，直至陳愛琴之姊
    陳愛珠見狀驚嚇而上樓呼叫其夫翁基山，甲○○始將菜刀放置於玻璃櫃上，並由
    其姑姑王秋瑛將其帶離現場。
二、九十一年七月三日下午一點四十分左右，連江縣公共車船管理處司機翁基山，駕
    駛該處所有，由其職務上掌管之車號ＶＵ｜二四五大客車，載送旅客前往碧雲天
    觀光時，甲○○騎乘機車尾隨其後，至連江縣北竿鄉橋仔村廣場前，甲○○乃揮
    手示意車內旅客全部下車，並拾起車旁地面石頭，砸毀該大客車之車前擋風玻璃
    及駕駛座左側、右前方乘客座位之車窗玻璃，而損壞該大客車。
三、案經陳愛琴告訴及翁基山告發，由連江縣政府警察局移送福建金門地方法院檢察
    署檢察官偵查起訴。
    理  由
一、訊據被告甲○○矢口否認涉有右揭犯行，辯稱：伊在「金隆五金行」購買菜刀時
    ，將菜刀拿給陳愛琴看，詢問價錢，陳愛琴說六百八十元，伊說價格是六百五十
    元，此係雙方價格上之爭執，伊並未拿菜刀對其揮舞，之後伊即將菜刀放在玻璃
    櫃上，並未恐嚇；九十一年七月三日下午伊是吃過飯才到北竿鄉橋仔村廣場前，
    ＶＵ｜二四五大客車內之旅客並非係伊要求下車，ＶＵ｜二四五大客車之玻璃亦
    非伊所砸毀云云。
二、經查：
（一）、右揭恐嚇危害安全之事實，迭據被害人陳愛琴於警訊時、檢察官偵查中、原
        審調查時指訴綦詳，依其所指：「當時大約六月十二號或十三號中午十二點
        多時，甲○○坐在我家門口大約二十分鐘左右．．．後來他進來說要跟我買
        鐵鎚，我跟他說賣完了，他就說我看不起他不賣他，他隨後看到架子上有放
        幾把菜刀，就隨手拿了一把菜刀問我多少錢，並且拿菜刀揮舞著。我就跟他
        說菜刀讓我看，因為菜刀的價格不同，他就生氣的說我看不起他，不賣他．
        ．．」（見九十一年六月二十二日警訊筆錄）「他當時到我店說要買鐵鎚，
        我跟他說鐵鎚賣完了，他就說我看不起他不賣他鐵鎚，於是從貨架上拿起我
        店販售的菜刀，在我面前揮舞著說菜刀多少錢，我要他把菜刀給我看價錢．
        ．．當時菜刀只距離我脖子約十公分左右，我很害怕。」等語（見九十一年
        七月十六日警訊筆錄），核與證人陳愛珠於警訊時證稱：「甲○○好像看到
        我妹妹（指陳愛琴），就進來說要買鐵鎚，我妹妹與他說賣完了，他就在那
        裡嘀咕一些話，我並不清楚他說些什麼，但是感覺他很不高與，然後他就往
        外走，看到架上有擺菜刀，他就拿了一把問我妹妹說菜刀怎麼賣，我妹妹就
        說菜刀給我看，因為菜刀價格不一樣，甲○○他就開始不高興了，他就說你
        是不是看不起我，怕我沒錢買，他在說那些話時候，就開始在我妹妹面前拿
        著那把菜刀揮來揮去．．．我看到甲○○拿著菜刀在我妹妹面前揮來揮去．
        ．．距離很近，當時我很緊張。」等語（九十一年六月二十三日警訊筆錄）
        ，互核相符，應堪採信。至於被害人陳愛琴於警訊時雖曾供稱被告將菜刀刀
        刃放在其脖子上云云，惟經警訊明：「你確定菜刀有放置你脖子上嗎？」，
        被害人陳愛琴即明確答稱：「當時菜刀只距離我脖子約十公分左右，我很害
        怕。」（見偵查卷第六頁背面），而此所供，核與證人陳愛珠前開所證情節
        相符，自可憑信。而刑法第三百零五條所稱恐嚇，係指以使人心生恐懼為目
        的，用一切言語、文字或舉動，明示或默示等，將欲加害生命、身體、自由
        、名譽、財產之事通知被害人，且包括現時之危害通知，不以將來之惡害為
        限（參照最高法院二十二年上字一三一○號判例、八十年八月六日第四次刑
        事庭會議決議），其判斷重點在於是否使人心生畏懼，致危害安全；而被害
        人是否心生畏懼，產生不安全之感覺，則應本於社會客觀經驗法則以為判斷
        基準。查菜刀之利刃於人體頸肩部揮砍足以奪人性命，一般人對於此種危險
        物品在頸肩近處揮舞，自有恐懼之感，由本件證人陳愛珠看見被告持刀時，
        立刻呼叫其丈夫翁基山下樓處理等反應判斷，其持刀行為客觀上顯然使人心
        生畏懼，致生危害於生命之安全。再參以被告於原審審理時供稱：我先坐在
        被害人門口喝冰沙，她來趕我，因為我妨礙她做生意，我就進去向她買鐵鎚
        等語，而依被告先於五金行門口蹲坐約二十分鐘後，入內欲購買鐵鎚，因被
        害人告知銷售完畢，又隨手從架上取起菜刀，表示要購買等情節觀之，被告
        進入店內之初，並未以特定物品為購買標的，顯係藉詞購買以遂其恐嚇目的
        ，而其挑選之物品均屬足以致人死傷之器，且以菜刀在被害人頸肩近處揮舞
        ，此項客觀情境，自足認其目的在使被害人心生畏懼。被告所辯僅係雙方價
        格上之爭執，並未拿菜刀揮舞，亦未恐嚇云云，顯係飾卸之詞，不足採信，
        其此部分之犯行，堪以認定。
（二）、右揭損壞連江縣公共車船管理處大客車之事實，迭據證人翁基山於警訊時、
        檢察官偵查中、原審調查時指訴綦詳，核與證人李孝斌於檢察官囑託台灣新
        竹地方法院檢察署檢察官訊問時所供：「（提示甲○○身分證影本，是否即
        為砸毀巴士之人？）是的。」「當時我們原本在車內，甲○○大聲叫我們下
        車，我們下車之後他才砸玻璃。」（見原審卷第三十頁）等語相符，復有照
        片六幀暨行車執照影本一紙附卷足憑。雖證人李孝斌於本院調查時經詢以砸
        毀上開大客車玻璃之人是確為在庭之被告甲○○，答稱：「不太確定」「不
        敢肯定」等語，惟本院訊問證人李孝斌時，相距案發時，已歷七月，印象難
        免較為模糊，本應以相距案發時間較近之檢察官訊問時所證內容為可採，況
        參諸證人翁基山於警訊時供稱：砸毀上開大客車玻璃之人確為被告甲○○，
        其當天穿著白色背心、短褲、戴眼鏡等語（見偵查卷第五頁背面），而證人
        李孝斌於警訊時亦供稱：砸車之人為男性，穿白色背心、短褲、戴眼鏡等語
        （見偵查卷第九頁背面），互核相符，顯見證人李孝斌案發當時確實目睹清
        楚，並無誤認之虞。復參以證人即連江縣公共車船管理處站長曹以齊於警訊
        時證稱：伊至橋仔廣場查看時，被告甲○○仍在現場繼續挑釁司機翁基山，
        伊曾質問當時在現場之被告為何砸毀玻璃，被告甲○○回答：不關你的事，
        是我與翁基山的事等語（見九十一年連偵字第七十號卷第七頁背面），顯示
        被告甲○○確有毀損上開大客車玻璃之行為，被告所辯未毀損上開大客車玻
        璃云云，亦屬卸責之詞，不足採信。本件事證明確，被告此部分之犯行，洵
        堪認定。
三、核被告甲○○持刀恐嚇被害人陳愛琴之行為，係犯刑法第三百零五條之恐嚇危害
    生命安全罪；其以石塊砸破連江縣公共車船管理處將其所有之車號ＶＵ｜二四五
    營業大客車車前擋風玻璃及駕駛座左側、右前方乘客座位之車窗玻璃之行為，係
    犯刑法第一百三十八條之損壞公務員職務上掌管之物品罪。被告所犯上開二罪，
    犯意個別，構成要件互異，應分論併罰。
四、原審認被告甲○○罪證明確，予以論罪科刑，雖非無見。惟(1)、數罪併罰，分別
    宣告其罪之刑，宣告多數有期徒刑者，於各刑中之最長期以上，各刑合併之刑期
    以下，定其應執行刑，刑法第五十一條第五款定有明文。本件被告所犯上開二罪
    ，犯意個別，構成要件互異，應分論併罰，原審未依上開規定定其應執行刑，容
    有未洽。(2)、按有犯罪之習慣或以犯罪為常業或因遊蕩或懶惰成習而犯罪者，固
    得依刑法第九十條第一項之規定，於刑之執行完畢或赦免後，令入勞動場所，強
    制工作。依卷附台灣高等法院被告全國前案紀錄表顯示，被告甲○○除八十一年
    間曾犯業務過失傷害罪外，別無其他前科紀錄，而本件個別所犯上開二罪，難認
    係有犯罪之習慣或以犯罪為常業，亦無其他積極證據足認其係因遊蕩或懶惰成習
    而犯罪。原審認被告懶惰成習，四處遊蕩，尚乏依據，其逕宣告被告應入勞動處
    所強制工作一年，亦有未洽。被告上訴意旨否認犯罪，指摘原判決不當，雖無理
    由，惟原判決既有可議，自應由本院予以撤銷改判。爰審酌被告刻意挑釁他人，
    引發爭執，犯後一再設詞圖卸，未見悔意，及其素行、犯罪之動機、手段、家庭
    狀況、智識程度等一切情狀，分別量處如主文第二項所示之刑及諭知易科罰金之
    折算標準，並定其應執行刑及諭知易科罰金之折算標準。
據上論斷，應依刑事訴訟法第三百六十九條第一項前段、第三百六十四條、第二百九
十九條第一項前段、刑法第三百零五條、第一百三十八條、第四十一條第一項前段、
第五十一條第五款，罰金罰鍰提高標準條例第一條前段、第二條，判決如主文。
本案經檢察官楊秀蘭到庭執行職務。
中      華      民      國    九十二    年      二      月    二十七    日
                              福建高等法院金門分院刑事庭
                                  審判長法  官  陳  中  和
                                        法  官  蘇  芹  英
                                        法  官  李  行  一
右正本證明與原本無異。
如不服本判決損壞公務員職務上掌管之物品罪部分，應於收受送達後十日內向本院提
出上訴書狀，其未表明上訴理由者，並應於提出上訴後十日內向本院補提理由書狀（
均須按他造當事人之人數附繕本）；其餘部分不得上訴。
中      華      民      國    九十二    年      三      月     十一     日
                                        書記官  李  麗  鳳
附錄：本判決論罪科刑法條全文
刑法第一百三十八條
毀棄、損壞或隱匿公務員職務上掌管或委託第三人掌管之文書、圖畫、物品，或致令
不堪用者，處五年以下有期徒刑。
刑法第三百零五條
以加害生命、身體、自由、名譽、財產之事，恐嚇他人致生危害於安全者，處二年以
下有期徒刑、拘役或三百元以下罰金。


司法院資訊處製作；財團法人民間司法改革基金會備份。
